臺灣屏東地方法院刑事判決　　　　　　　99年度訴字第1379號
公　訴　人　臺灣屏東地方法院檢察署檢察官
被　　　告　陳文明
上列被告因違反毒品危害防制條例案件，經檢察官提起公訴（99
年度毒偵字第2441號），因被告於準備程序中就被訴事實為有罪
之陳述，經告知簡式審判程序之旨，並聽取當事人之意見後，經
本院合議庭裁定由受命法官獨任進行簡式審判程序，判決如下：
    主  文
陳文明施用第一級毒品，累犯，處有期徒刑拾月，扣案之第一級
毒品海洛因壹包（驗餘淨重零點伍零公克）沒收銷燬；又施用第
二級毒品，累犯，處有期徒刑陸月，扣案之第二級毒品甲基安非
他命貳包（驗後合計淨重零點肆伍肆公克）均沒收銷燬。應執行
有期徒刑壹年貳月，扣案之第一級毒品海洛因壹包（驗餘淨重零
點伍零公克）、第二級毒品甲基安非他命貳包（驗後合計淨重零
點肆伍肆公克）均沒收銷燬。
    事  實
一、陳文明前於民國89年間因施用毒品案件，經本院以89年度毒
    聲字第2007號裁定應送勒戒處所觀察、勒戒後，因有繼續施
    用毒品傾向，再經本院以89年度毒聲字第2199號裁定令入戒
    治處所施以強制戒治，嗣經本院以90年度毒聲字第158 號裁
    定停止戒治，所餘戒治期間付保護管束，於90年9 月24日保
    護管束期滿未經撤銷，視為強制戒治期滿，並由臺灣屏東地
    方法院檢察署檢察官以90年度戒毒偵字第322 號為不起訴處
    分確定。又於92年間因施用毒品案件，經本院以92年度毒聲
    字第575 號裁定令入戒治處所施以強制戒治，並經本院以92
    年度訴字第402 號判決判處有期徒刑8 月、6 月，並定應執
    行有期徒刑1 年確定，於94年4 月14日縮刑期滿執行完畢。
    復於95年間因施用毒品案件，經臺灣高雄地方法院以95年度
    易緝字第129 號判決判處有期徒刑10月確定，於96年5 月15
    日縮刑期滿執行完畢。詎仍不知悔改，明知海洛因及甲基安
    非他命分別經公告列為毒品危害防制條例第2 條第1 項第1
    、2 款之第一級毒品及第二級毒品，非經許可，不得持有、
    施用，竟基於施用第一級毒品海洛因及第二級毒品甲基安非
    他命之犯意，於99年10月5 日下午1 時許，在其屏東縣新園
    鄉○○村○○路50號住處，先以將海洛因摻入香菸內點火燒
    烤吸食其霧化氣體方式，再以將甲基安非他命置於玻璃球內
    燒烤吸食所生煙霧之方式，施用海洛因及甲基安非他命各1
    次。嗣於同日下午1 時35分許，在上址為警查見其持有毒品
    ，經其同意後搜索上址，當場扣得其所有供己施用之海洛因
    1 包（驗前淨重0.52公克）、甲基安非他命2 包（驗前合計
    淨重0.464 公克），並經其同意後採尿送驗，檢驗結果呈嗎
    啡及甲基安非他命陽性反應，始查悉上情。
二、案經屏東縣政府警察局東港分局報由臺灣屏東地方法院檢察
    署檢察官偵查起訴。
    理  由
一、按除被告所犯為死刑、無期徒刑、最輕本刑為3 年以上有期
    徒刑之罪或高等法院管轄第一審案件者外，於法院行準備程
    序進行中，被告先就被訴事實為有罪之陳述時，審判長得告
    知被告簡式審判程序之旨，並聽取當事人、代理人、辯護人
    及輔佐人之意見後，裁定進行簡式審判程序；受命法官行準
    備程序，與法院或審判長有同一之權限，刑事訴訟法第273
    條之1 第1 項、第279 條第2 項前段分別定有明文。查本案
    被告陳文明所犯非為死刑、無期徒刑、最輕本刑為3 年以上
    有期徒刑之罪或高等法院管轄第一審案件，其於本院100 年
    1 月18日準備程序進行中，先就前揭被訴事實為有罪之陳述
    （見本院卷第29頁反面），經受命法官告知簡式審判程序之
    旨，並聽取當事人之意見後，本院合議庭認無不得或不宜改
    依簡式審判程序進行之處，爰依刑事訴訟法第273 條之1 第
    1 項，裁定本件由受命法官獨任進行簡式審判程序。並依刑
    事訴訟法第159 條第2 項、第273 條之2 規定，本件不適用
    同法第159 條第1 項關於傳聞法則之規定，證據調查亦不受
    同法第159 條第1 項、第161 條之2 、第161 條之3 、第16
    3 條之1 及第164 條至第170 條規定之限制，合先敘明。
二、上揭事實，業據被告於警詢、偵查時、本院準備程序及審理
    時均坦承不諱（分見警卷第7 至9 頁，偵卷第5 頁，本院卷
    第29、33頁反面），並有自願搜索同意書1 紙、屏東縣政府
    警察局東港分局扣押筆錄1 份、扣押物品目錄表1 紙、查獲
    照片5 張、扣案物照片1 張、屏東地方法院檢察署99年度安
    保字第406 號1 紙、99年度毒保字第258 號扣押物品清單1
    紙（分見警卷第10至14、16至18、22頁，偵卷第10、12頁）
    ，並有白色粉末1 包、晶體2 包扣案足憑。另將被告於上揭
    時、地為警查獲，於99年10月5 日下午2 時40分許所採集之
    尿液，送台灣檢驗科技股份有限公司鑑定，經以EIA 酵素免
    疫分析法初步檢驗、並以GC／MS氣相層析／質譜儀法確認檢
    驗，結果判定確呈嗎啡及甲基安非他命陽性反應，有屏東縣
    政府警察局東港分局辦理毒品危害防制條例案尿液送檢人真
    實姓名對照表、台灣檢驗科技股份有限公司99年10月25日編
    號KH／2010／A0000000號濫用藥物檢驗報告1 紙在卷可稽（
    分見警卷第26頁，偵卷第16頁），可知被告確有於上揭採尿
    前施用海洛因及甲基安非他命甚明。此外，將扣案之白色粉
    末1 包（編號2 ，見警卷第22頁）送法務部調查局鑑定，經
    以化學呈色法及氣相層析質譜儀分析法鑑定後，認含第一級
    第6 項毒品海洛因成分，淨重0.52公克（驗餘淨重0.50公克
    ），有該局濫用藥物實驗室99年12月2 日調科壹字第099230
    26740 號鑑定書在卷足憑（見本院卷第15頁），可知被告持
    有之白色粉末1 包，確為海洛因無誤；將扣案晶體2 包送高
    雄醫學大學附設中和紀念醫院鑑定，經以薄層色層分析法、
    氣體色層－質譜分析法鑑定後，認內含晶體，驗前合計淨重
    0.464 公克、驗後合計淨重0.454 公克，結果判定均呈甲基
    安非他命陽性反應，有該院100 年1 月14日00000-000 、00
    000-000 號檢驗報告各1 紙在卷足憑（見本院卷第26、27頁
    ），可知被告持有之晶體2 包，確為甲基安非他命甚明。上
    揭證據，均足補強被告自白，堪認被告自白與事實相符，應
    屬真實。本件事證明確，被告犯行洵堪認定。
三、施用第一、二級毒品為犯罪行為，毒品危害防制條例第10條
    第1 項及第2 項各定有處罰明文。故施用該毒品者，依前揭
    規定本應科以刑罰，惟基於施用毒品之人，兼有病患屬性，
    乃於刑事政策上對合於一定條件之施用者，依同條例第20條
    、第23條之規定，施以觀察、勒戒及強制戒治之治療，期以
    保安處分替代刑罰，戒斷其身、心癮。惟亦僅限於「初犯」
    及「5 年後再犯」2 種情形，始應先經觀察、勒戒或強制戒
    治程序，不能逕行起訴，亦即設為施用毒品罪起訴條件之限
    制。但倘被告於5 年內已再犯，經依法再為保安處分或追訴
    處罰者，縱其第3 次（或第3 次以上）施用毒品之時間，在
    初犯之保安處分執行完畢釋放5 年以後，即非屬「5 年後再
    犯」之情形，且因前有「5 年內再犯」情形，顯見其再犯率
    甚高，原實施之保安處分無法收其實效，毋庸仍予寬典處遇
    ，而應依該條例第10條逕予刑罰制裁，最高法院著有99年度
    台非字第246 號判決可資參照。查被告有事實欄一所載之施
    用毒品紀錄，有臺灣高等法院被告前案紀錄表1 份在卷可按
    ，其於90年9 月24日視為強制戒治執行完畢後5 年內，即於
    92年間再因施用毒品案件經科刑並執行完畢，參諸上揭最高
    法院判決要旨，縱其本次施用毒品之時間已在上揭強制戒治
    執行完畢5 年之後，仍應依法追訴處罰。
四、海洛因及甲基安非他命分別為毒品危害防制條例第2 條第2
    項第1 、2 款明定之第一、二級毒品，未經許可，不得持有
    及施用。是核被告所為，係犯毒品危害防制條例第10條第1
    項之施用第一級毒品罪及同條第2 項之施用第二級毒品罪。
    又被告持有海洛因、甲基安非他命後進而施用，其持有之低
    度行為均應被其施用之高度行為所吸收，俱不另論罪。再被
    告所犯上開2 罪，犯意個別、行為互殊，應予分論併罰。復
    被告有前揭事實欄一所載科刑執畢紀錄，有上揭前案紀錄表
    1 份可按，其於96年5 月15日受有期徒刑之執行完畢，5 年
    以內故意再犯本案有期徒刑以上之2 罪，均為累犯，俱應依
    刑法第47條第1 項規定，加重其刑。爰審酌被告經先後經2
    次強制戒治，復因施用毒品經判處徒刑並執行完畢，有上揭
    前案紀錄表1 份可按，顯見其素行非佳，亦無戒除毒癮之意
    ，然施用毒品係自我戕害，所生危害非大，且念其事後坦承
    犯罪、尚具悔意，犯後態度堪稱良好，復衡其犯罪動機、目
    的及手段等一切情狀，分別量處如主文所示之刑，並定應執
    行之刑。扣案之海洛因1 包（驗餘淨重0.50公克）、甲基安
    非他命2 包（驗後合計淨重0.454 公克），確分屬第一、二
    級毒品，已如前述，而直接包裝上開毒品之夾鏈袋3 只，以
    目前技術尚無從將海洛因、甲基安非他命與夾鏈袋完全析離
    ，觀之扣案物品照片1 張自明（見警卷第22頁），應併同視
    為毒品，再上開扣案物均為被告所有並供其預備犯本案所用
    之物，業據被告供承明確（見本院卷第29頁反面），自屬查
    獲之第一、二級毒品，應依毒品危害防制條例18條第1 項前
    段之規定，於各該罪項下宣告沒收銷燬。至鑑驗耗損之第一
    級毒品海洛因、第二級毒品甲基安非他命，既已滅失，自無
    庸宣告沒收銷燬，併此敘明。另未扣案供被告施用毒品所用
    之香菸、玻璃球已丟棄滅失，業經被告供承在卷（見本院卷
    第29頁反面），且無證據證明現尚存在，爰不併予宣告沒收
    ，附此敘明。至扣案粉末1 包（編號1 ，見警卷第22頁），
    經送法務部調查局以化學呈色法及氣相層析質譜儀分析法鑑
    定後，認含第三級第17項毒品氟硝西泮及第四級第43項毒品
    咪達唑他成分，淨重0.13公克（驗餘淨重0.12公克），有該
    局濫用藥物實驗室99年12月2 日調科壹字第09923026740 號
    鑑定書在卷足憑（見本院卷第15頁），可知被告持有之上揭
    扣案粉末1 包應為第三、四級毒品，自與本案施用第一、二
    級毒品犯行無直接關聯，無庸宣告沒收，應由查獲機關另為
    適法處理，併此敘明。
據上論斷，應依刑事訴訟法第273 條之1 第1 項、第299 條第1
項前段，毒品危害防制條例第10條第1 項、第2 項、第18條第1
項前段，刑法第11條、第47條第1 項、第51條第5 款，判決如主
文。
本案經檢察官陳立興到庭執行職務。
中    華    民    國    100    年    2    月    1     日
                  刑事第五庭  法  官  黃柏霖
以上正本證明與原本無異。
如不服本判決應於收受判決後10日內向本院提出上訴書狀，並應
敘述具體理由；其未敘述上訴理由者，應於上訴期間屆滿後20日
內向本院補提理由書（均須按他造當事人之人數附繕本）「切勿
逕送上級法院」。
中    華    民    國   100    年    2     月    1     日
                              書記官  史安琪
附錄本案論罪科刑法條：毒品危害防制條例第10條第1 項、第2
項。
毒品危害防制條例第10條
施用第一級毒品者，處 6 月以上 5 年以下有期徒刑。
施用第二級毒品者，處 3 年以下有期徒刑。